【裁判字號】    97,審交訴,80
【裁判日期】    971015
【裁判案由】    業務過失致死
【裁判全文】
臺灣高雄地方法院刑事判決            97年度審交訴字第80號
公  訴  人  臺灣高雄地方法院檢察署檢察官
被      告  乙○○
上列被告因業務過失致死案件，經檢察官提起公訴（97年度調偵
字第431 號）及移送併辦（97年度偵字第14086 、18673 號），
被告於本院準備程序為有罪之陳述，經合議庭裁定由受命法官依
簡式審判程序獨任審理，判決如下：
    主  文
乙○○犯業務過失致人於死罪，處有期徒刑貳年。
    事  實  及  理  由
一、犯罪事實要旨：
    乙○○考領有職業大客車駕駛執照（依規定可駕駛大貨車）
    ，平日以駕駛大貨車載運砂石為業，為從事駕駛業務之人。
    其於民國97年2 月1 日10時15分許稍前，駕駛車牌號碼5U-6
    89號之自用傾卸式大貨車（下稱前開傾卸式大貨車，起訴書
    誤載為大客車，應予更正），在址設高雄縣甲仙鄉小林村南
    光巷之利正砂石廠卸載砂石完畢後，本應注意將車斗（或稱
    載斗、貨斗）完全降下後方得移動車輛，且當時車斗猶可正
    常升降，並無不能注意之情事，竟疏未注意將車斗完全降下
    ，即駛出利正砂石廠，並沿高雄縣甲仙鄉小林村南光巷由西
    往東方向行駛，未完全降下車斗之頂端部位，因而勾住路旁
    之電纜線，致編號為南光幹16、17、18、19號之電線桿，終
    均因不堪拉扯而先後倒落地面，適潘仙化騎乘車牌號碼OSX-
    409 號重型機車搭載潘李桂金，沿高雄縣甲仙鄉小林村南光
    巷由南往北方向行駛，並於同日10時15分許行經南光幹19號
    電線桿架設地點附近之際，遭該倒落之電線桿擊中，潘仙化
    、潘李桂金因而人車倒地。潘仙化為此受有頭部外傷合併腦
    內出血，右胸壁挫傷合併多處肋骨骨折、氣胸、血胸等傷害
    ，終致心肺衰竭而於97年2 月16日不治死亡；潘李桂金為此
    受有外傷性顱內大範圍出血及腦幹壞死，終致神經性休克而
    於97年4 月8 日死亡。乙○○於肇事後留在現場，且主動向
    據報前往現場處理之員警供承肇事犯罪，自首並接受裁判。
二、訊據被告乙○○就其平日以駕駛前開傾卸式大貨車載運砂石
    為業，及其於前開時、地因疏未將車斗完全降下之過失致車
    斗頂端部位勾住電纜線後，拉倒電線桿，潘仙化、潘李桂金
    因而遭倒落之電線桿擊中而人車倒地，傷重不治死亡各情，
    均坦承不諱，並有道路交通事故現場圖暨調查報告表（一）
    、（二）、事故現場及車損照片、財團法人義大醫院診斷證
    明書及病歷等件在卷足稽。而潘仙化確因本案事故受有頭部
    外傷合併腦內出血，右胸壁挫傷合併多處肋骨骨折、氣胸、
    血胸等傷害，終致心肺衰竭而於97年2 月16日不治死亡；另
    潘李桂金則因本案事故受有外傷性顱內大範圍出血及腦幹壞
    死，終致神經性休克而於97年4 月8 日死亡2 節，復分經臺
    灣高雄地方法院檢察署檢察官督同法醫師相、複驗明確，並
    製有相驗屍體證明書、驗斷書、相驗照片、勘驗筆錄各2 份
    ，及法務部法醫研究所解剖報告書1 份（潘李桂金部分）等
    件附卷足憑。又傾卸式之大貨車於卸貨完畢後，應將車斗完
    全降下後方得移動車輛，原屬至明之理，且依前開事故現場
    及車損照片編號13、14所示，前開傾卸式大貨車之車斗於案
    發後經測試可以正常升降，而無不能注意之情事，詎被告竟
    疏未注意及此，而在將車斗完全降下前，即將前開傾卸式大
    貨車駛出利正砂石廠造成本案事故，則被告自有過失，且核
    與潘仙化、潘李桂金之死亡結果，均具有相果關係。綜上，
    足認被告之首開自白合於事實可堪採信，本案事證明確，被
    告之犯行至堪認定。
三、按刑法上所謂業務，係以事實上執行業務者為標準，即指以
    反覆同種類之行為為目的之社會的活動而言；執行此項業務
    ，縱令欠缺形式上之條件，但仍無礙於業務之性質（最高法
    院43年臺上字第826 號判例意旨參照）。又被告平日既係駕
    駛前開傾卸式大貨車載運砂石為業，縱此次肇事前已將原載
    運之砂石卸載而係空車之狀態，但因與其駕車業務有直接關
    係，仍屬業務上之行為，自應負特別注意義務（最高法院71
    年臺上字第7098號判例同此意旨）。是故核被告所為，乃均
    係犯刑法第276 條第2 項之業務過失致死罪。被告以一業務
    過失之行為，同時致令潘仙化、潘李桂金之死亡結果，而觸
    犯前開2 罪名，為想像競合犯，應從一重論處；檢察官請求
    併予審理之被告業務過失致潘李桂金於死犯行雖未據起訴，
    惟該犯行與檢察官起訴之部分，既存有想像競合犯之裁判上
    一罪關係，自為原起訴效力所及，本院自得併予審理。被告
    於肇事後留在現場，且主動向據報前往現場處理之員警供承
    肇事犯罪一節，有旗山分局交通事故肇事人自首情形紀錄表
    1 份在卷可資佐據，是以被告對於未經發覺之各罪自首而接
    受裁判，均應依刑法第62條前段之規定，減輕其刑。
四、本院審酌被告前於96年5 月26日間，已有1 次之駕駛大貨車
    業務過失傷害前科（嗣於97年3 月26日經判處有期徒刑4 月
    ，緩刑2 年確定），有臺灣高等法院被告前案紀錄表1 份在
    卷足稽，猶仍不思審慎操作前開傾卸式大貨車，致令本案事
    故發生，並因而造成潘仙化、潘李桂金之死亡結果此等重大
    且無法回復之結果，又被告迄未與潘仙化、潘李桂金之家屬
    達成和解而賠償渠等損失，犯後態度顯屬不佳。惟念被告於
    本院審理中尚知全然坦承犯行，及被告教育程度為國小畢業
    、家庭經濟狀況小康等一切情狀，爰量處如主文所示之刑，
    以示儆懲。
據上論斷，應依刑事訴訟法第273 條之1 第1 項、第299 條第1
項前段，刑法第276 條第2 項、第62條前段、第55條，刑法施行
法第1 條之1 ，判決如主文。
本案經檢察官甲○○到庭執行職務。
中    華    民    國    97    年    10    月    15    日
                  交通法庭    法  官  莊珮吟
以上正本證明與原本無異。
如不服本判決應於收受本判決後10日內向本院提出上訴書狀，並
應敘述具體理由，如未敘述上訴理由者，應於上訴期間屆滿後20
日內補提理由書狀於本院（均須按他造當事人之人數附繕本）「
切勿逕送上級法院」。
中    華    民    國    97    年    10    月    15    日
                              書記官  黃勤涵
◎附錄本案所犯法條：
《刑法第276 條》
因過失致人於死者，處2 年以下有期徒刑、拘役或2000元以下罰
金。
從事業務之人，因業務上之過失犯前項之罪者，處5 年以下有期
徒刑或拘役，得併科3000元以下罰金。
《刑法施行法第1 條之1 》
中華民國94年1 月7 日刑法修正施行後，刑法分則編所定罰金之
貨幣單位為新臺幣。
94年1 月7 日刑法修正時，刑法分則編未修正之條文定有罰金者
，自94年1 月7 日刑法修正施行後，就其所定數額提高為30倍。
但72年6 月26日至94年1 月7 日新增或修正之條文，就其所定數
額提高為3 倍。


司法院資訊處製作；財團法人民間司法改革基金會備份。
